【裁判字號】    90,訴,1500
【裁判日期】    901105
【裁判案由】    偽造文書等
【裁判全文】
臺灣高雄地方法院刑事判決                        九十年度訴字第一五號
    公  訴  人  臺灣高雄地方法院檢察署檢察官
    被      告  戊○○
    被      告  辛○○
    共      同
    指定辯護人  甲○
右列被告因偽造文書等案件，經檢察官提起公訴（八十七年度偵字第一二七二號），
甲○判決如左：
    主  文
戊○○、辛○○共同連續行使偽造私文書，足生損害於他人；戊○○處有期徒刑壹年
；辛○○處有期徒刑拾月，均緩刑參年。偽造之「丁○○」、「溫凱銘」印章各壹枚
及如附表一、二、三所示文件中偽造之「丁○○」、「溫凱銘」署押、印文均沒收。
    事  實
一、戊○○、辛○○為岳婿關係，二人於民國八十八年八月底某日，因乙○○、丙○○、己○○、壬○○、癸○○、庚○○及自稱「陳朝宗」之不詳成年男子（丙○○、己○○二人另由台灣高等法院高雄分院、最高法院併案審理中；乙○○壬○○、癸○○、庚○○另行審結）所組成之犯罪集團欲冒用他人名義向銀行貸借款
    項，遂先由「陳朝宗」出面與不知情之丁○○就其所有之高雄市三民區○○○路
    一四一號房屋訂立租賃契約取得丁○○之身分證資料後，再由壬○○、癸○○二
    人透過庚○○，找得戊○○、辛○○二人擔任人頭，允諾事成之後將給付各新台
    幣（下同）五十萬元及十萬元之佣金。戊○○、辛○○因一時貪念，竟與庚○○
    等人基於共同之概括犯意聯絡，並基於不法所有之意圖，提供照片各四張交由上
    開集團成員於不詳時、地以換貼戊○○、辛○○照片之方式，偽造丁○○及其夫
    溫凱銘之身分證與印章各一枚後，由庚○○陪同戊○○於八十八年八月二十七日
    持上開偽造之身分證、印章，假冒丁○○，前往高雄市三民區戶政事務所與地政
    事務所，偽造如附表三所示之文件，申辦印鑑證明並以遺失為由請領上開房屋及
    基地之所有權狀，使上開地政事務所人員將此等不實事項登載於職務上所掌之土
    地登記簿後補發權狀，足以生損害於丁○○及地政機關關於土地登記管理之正確
    性。戊○○、辛○○取得上開資料後，交由庚○○轉交由乙○○、丙○○等人整
    理資料，偽造丁○○為借款人、溫凱銘為連帶保證人之貸款申請書，以上開房屋
    及基地為擔保，
（一）先於八十八年九月三十日向大眾銀行五甲分行申請辦理本金最高限額一千五百
      萬元之抵押借款，使該銀行人員誤信係丁○○、溫凱銘本人欲辦理貸款，並由
      戊○○、辛○○假冒丁○○、溫凱銘於八十八年十月間某日在乙○○所經營位
      於高雄市○○○路六四八號之「二十一世紀不動產仲介公司」處偽造如附表一
      所示之文件，並在上址與大眾銀行五甲分行人員完成對保簽名用印手續，足以
      生損害於丁○○、溫凱銘及大眾銀行五甲分行。嗣因戊○○、辛○○因心生悔
      意，於八十八年十月十五日向法務部調查局高雄市調查處自首表明願受裁判供
      出上情後，大眾銀行始知上情而未同意貸放上開款項。
（二）嗣乙○○等人仍不死心，承前述概括犯意，再於八十八年十一月四日由庚○○
      出面邀同戊○○、辛○○至高雄市○○路、青年路口之「茶狀元」茶藝館，再
      由己○○及數名不詳姓名年籍之成年男子以「要死一個人很簡單，只要十萬元
      就可以」之語恐嚇戊○○、辛○○，使二人心生恐懼而陷於難以抗拒之狀態，
      再於八十八年十一月間，以同上方式，偽造如附表二所示之文件，在「二十一
      世紀不動產仲介公司」配合向不知情之中國信託商業銀行承辦人員侯文彬申辦
      本金最高限額七百五十萬元之抵押貸款，然戊○○、辛○○仍心有不安，遂再
      於同年十一月八日委由戊○○向法務部調查局高雄市調查處自首供出上情，中
      國信託商業銀行遂亦未同意貸放上開款項。
二、案經戊○○、辛○○自首由法務部調查局高雄市調查處報告台灣高雄地方法院檢
    察署檢察官偵查起訴。
    理  由
一、右揭事實，業據被告戊○○、辛○○於警、偵訊及甲○審理中坦承不諱，核與共
    同被告壬○○、癸○○、庚○○、己○○於法務部調查局高雄市調查處供述情節
    （見八十八年十二月九日己○○調查筆錄，同年十一月十六日、二十四日癸○○
    調查筆錄，十一月十六日、二十四日壬○○調查筆錄，十一月十六日、二十日庚○○調查筆錄，偵卷八十九年一月二十一日、九月十五日訊問筆錄；被告二人均
    不爭執上述筆錄之使用）及被害人丁○○於高雄市調查處之指訴（八十八年十一
    月二十九日調查筆錄）大致相符。此外，復有房屋租賃契約書、大眾商業銀行消
    費性抵押貸款申請書、中國信託商業銀行房屋借款借據暨約定書等貸款申請文件
    各二份、偽造之丁○○、溫凱銘身分證、印鑑證明及戶籍謄本各二份、土地及建
    物登記謄本各二份、扣繳憑單十七份、歸戶財產查詢清單、綜合所得稅稅額證明
    書各二份等資料附卷可稽，堪信被告二人所為自白與事實相符。又本件被告二人
    係於犯罪發覺前，向法務部調查局高雄市調查處自首而接受裁判，有調查筆錄二
    份在卷可稽，本件事證明確，被告犯行堪以認定，應依法論科。
二、按身分證係用以證明年籍身分之文件，屬刑法第二百十二條所定之證書；而貸款
    申請書及所附連帶保證書，為貸款申請人用以表明願依申請內容負契約及保證責
    任之文件，屬於同法第二百十條之私文書；土地登記簿則為地政機關所屬公務員
    職務上所掌之文書。被告二人持偽造之身分證、貸款申請書，並向地政機關謊報
    土地建物所有權狀遺失補發，使該管公務員將此不實事項填載於職務上所掌之土
    地登記簿後補發所有權狀，持向銀行申辦抵押貸款未成，核其二人所為，均係犯
    （一）刑法第二百十六條、第二百十二條之行使偽造特種文書罪、（二）第二百
    十六條、第二百十條之行使偽造私文書罪，（三）第二百十六條、第二百十四條
    之行使使公務員登載不實文書罪及（四）第三百三十九條第三項、第一項之詐欺
    取財未遂罪。其偽造印章、署押為偽造私文書之部分行為，偽造特種文書、私文
    書及使公務員登載不實之低度行為，均為行使行為所吸收，不另論罪。被告二人
    與乙○○、丙○○、己○○、壬○○、癸○○、庚○○及自稱「陳朝宗」之人間
    有犯意聯絡及行為之分擔，均為共同正犯。所犯上開四罪間，有方法結果之牽連
    關係，應從較重之行使偽造私文書罪處斷。其先後二次犯行，時間緊接，方法相
    同，所犯又係構成要件相同之罪名，顯係基於概括犯意為之，應依刑法第五十六
    條連續犯之規定論以一罪。被告二人於上開犯行後，自動前往法務部調查局高雄
    市調查處說明案情接受偵訊，有調查筆錄二份在卷可稽，為對未發覺之犯罪自首
    而接受裁判，應依刑法第六十二條之規定減輕其刑。被告二人因一時貪念而充作
    犯罪集團之人頭，爰審酌其等犯罪之動機、目的、手段，其品性、智識程度、尚
    未至貸得金錢之結果、對社會秩序潛在危害非輕，及第二次冒名貸款係出於同案
    共犯之脅迫、事後自首坦承犯行供出共犯並因而防止冒貸結果之發生，事後深表
    悔意，犯後態度良好等一切情狀，各量處如主文所示之刑，以資懲儆。又被告二
    人前均未曾受有期徒刑以上刑之宣告，有台灣高等法院被告全國前案紀錄表、台
    灣高雄地方法院檢察署刑案資料查註紀錄表各二份在卷可參，二人因一時貪念，
    偶罹刑典，事後已坦承犯行，深具悔意，經此刑之宣告後，應知警惕而無再犯之
    虞，甲○因認暫不執行其刑為當，均予以宣告緩刑三年，用啟自新。
三、被告二人及同案被告等共同偽造之「丁○○」、「溫凱銘」印章各一枚及如附表
    一、二、三所示文件上之「丁○○」、「溫凱銘」署押及印文，均依刑法第二百
    十九條之規定宣告沒收。偽造之身分證二枚業已滅失，此經同案被告庚○○於調
    查中供述甚明，爰不另為沒收之諭知。
四、至被告二人冒名簽署用以申請貸款之文件中，雖有以「丁○○」、「溫凱銘」為
    發票人，以大眾商業銀行、中國信託商業銀行為受款人之本票各一紙，然查上開
    本票均未填載發票日及金額，此有本票影本二紙在卷可佐，且縱其中簽發予大眾
    商業銀行之本票附有授權大眾商業銀行補充記載到期日及利率，然該二銀行既未
    加以補充記載，則依票據法第十一條第一項之規定，自屬無效之票據，是被告二
    人偽造本票之有價證券行為尚未完成甚明。且刑法第二百零一條之偽造有價證券
    罪亦未處罰未遂犯，則此部分之行為自不另犯偽造有價證券之罪責，附此敘明。
五、被告乙○○、庚○○、壬○○、癸○○四人另行審結。
據上論斷，應依刑事訴訟法第二百九十九條第一項前段、刑法第二十八條、第五十六
條、第二百十六條、第二百十二條、第二百十條、第二百十四條、第三百三十九條第
三項、第一項、第五十五條、第六十二條、第七十四條第一款、第二百十九條、罰金
罰鍰提高標準條例第一條前段，判決如主文。
本案經檢察官洪期榮到庭執行職務。
中    華    民    國    九十    年      十一      月        五          日
                                  臺灣高雄地方法院刑事第三庭
                                      法  官  葉  啟  洲
右正本證明與原本無異。
如不服本判決，應於判決送達後十日內，向甲○提出上訴狀。
                                      書記官  蔡  維  容
中    華    民    國    九十    年      十一      月        六          日
附錄本判決論罪科刑之法條：
中華民國刑法第二百一十六條
 (行使偽造變造或登載不實之文書罪)
行使第二百十條至第二百十五條之文書者，依偽造、變造文書或登載不實
事項或使登載不實事項之規定處斷。
中華民國刑法第二百一十二條
 (偽造變造特種文書罪)
偽造、變造護照、旅券、免許證、特許證及關於品行、能力服務或其他相
類之證書、介紹書，足以生損害於公眾或他人者，處一年以下有期徒刑、
拘役或三百元以下罰金。
中華民國刑法第二百一十條
 (偽造變造私文書罪)
偽造、變造私文書，足以生損害於公眾或他人者，處五年以下有期徒刑。
中華民國刑法第二百一十四條
 (使公務員登載不實罪)
明知為不實之事項，而使公務員登載於職務上所掌之公文書，足以生損害
於公眾或他人者，處三年以下有期徒刑、拘役或五百元以下罰金。
中華民國刑法第三百三十九條
 (普通詐欺罪)
意圖為自己或第三人不法之所有，以詐術使人將本人或第三人之物交付者
，處五年以下有期徒刑、拘役或科或併科一千元以下罰金。
以前項方法得財產上不法之利益或使第三人得之者，亦同。
前二項之未遂犯罰之。


司法院資訊處製作；財團法人民間司法改革基金會備份。
